臺灣板橋地方法院民事裁定　　　　　 100年度消債抗字第10號
抗　告　人　鄭志宏
上列抗告人因消費者債務清理條例事件聲請更生，對中華民國99
年11月29日本院99年度消債更字第297 號裁定提起抗告，本院裁
定如下：
    主  文
抗告駁回。
抗告程序費用新臺幣壹仟元由抗告人負擔。
    理  由
一、按債務人對於金融機構因消費借貸、自用住宅借款、信用卡
    或現金卡契約而負債務，在聲請更生或清算前，應提出債權
    人清冊，以書面向最大債權金融機構請求協商債務清償方案
    並表明共同協商之意旨，消費者債務清理條例第151條第1項
    定有明文。而消費者債務清理條例所定之前置協商程序，其
    立法目的係因債務人對於金融機構因消費借貸、自用住宅借
    款、信用卡或現金卡契約而負債務，其法律關係較單純明確
    ，金融機構並已訂有債務協商機制，使債務人與多數債權人
    間能利用法院程序外解決之協商機制而自主解決其債務，如
    能協商成立，債務人或不須依本條例聲請更生或清算，可疏
    減法院負擔，有效分配司法資源，遂採行協商前置主義。又
    債務人須盡己之力與最大債權金融機構謀求自主性的協議清
    償債務方案，若債務人於衡酌己身清償資力，提出符合正當
    性及合理性之清償計畫，卻不被最大債權金融機構所接受時
    ，債務人自得求助於法院，選擇向法院聲請更生或清算。反
    之，苟債務人無視協商程序而直接進入更生程序；或僅徒具
    形式提出協商聲請，而不以積極態度謀求解決清償債務方案
    ；或事後又撤回協商之聲請，難謂債務人有進行債務清理之
    誠意可言，則不啻根本否認前置協商之立法意旨，自不能認
    債務人已充分踐行法律所要求之協商程序。
二、抗告意旨略以：依消費者債務清理條例第3 條及第42條之規
    定，法院對於符合聲請更生條件者，即應給予更生之機會，
    對於瑣碎或枝節的程序問題，應主動盡力協助補齊，而非輕
    易駁回案件，以使本條例之施行得達成清理債務之目的。原
    裁定僅以抗告人主動撤回前置協商聲請而與未協商同為由，
    即駁回抗告人之聲請，無視抗告人有心還債，但無法同時維
    持生計之事實，已屬武斷偏頗。再者，抗告人與最大債權金
    融機構即大眾商業銀行股份有限公司（下稱大眾商銀）協商
    之初，即已提出清償方案，惟大眾商銀仍堅持其協商條件，
    並表明無任何調降空間，故本件並非因抗告人無清償誠意而
    致協商未成立。況本條例第151條並未規定前置協商撤件之
    法律效果，換言之，協商撤件視同未協商僅屬金融機構單方
    之內部規定，並無拘束法院之效力，何況抗告人係於大眾商
    銀之半威脅利誘下同意退件，並非基於本身自由意志決定，
    原裁定以此認定抗告人未踐行協商程序，顯係擴張解釋本條
    例151條及第153條之規定，增加法文所無之限制，有違反法
    律保原則之誤。抗告人之債務總額已遠大於資產，除債務清
    理程序外，於經濟上已無重生之機會，抗告人實因迫於無奈
    且須解決債務，始尋求法院更生管道，並非無誠意還款，原
    審認定實屬誤解，亦不近人情，爰於法定期間內提起抗告，
    請求廢棄原裁定等語。
三、經查，抗告人雖曾以書面向最大債權金融機構大眾商銀請求
    前置協商債務清償方案，惟因「主動要求撤件」以致協商程
    序無法繼續展開，此據大眾商業銀行提出前置協商退件通知
    函附於原審卷第272 頁可稽；經原審依職權向大眾商銀函詢
    抗告人申請前置協商之情形，該行函覆略稱：「本案債務人
    （即抗告人）於99年6 月17日申請前置協商，尚處補正資料
    之前階段程序之際，僅因告知其薪資尚待查明乙情後，債務
    人即斷然未再續行協商事宜，遑論還款方案之實質協商」等
    語，有該行99年11月8 日民事陳報狀附於原審卷第92頁可憑
    ，顯見抗告人雖向最大債權金融機構大眾商銀申請前置協商
    ，惟於協商程序終止前，未繼續爭取符合正當性及合理性之
    清償計畫，即自行撤回協商之聲請，尚難認其已進入實質協
    商程序。抗告意旨雖主張大眾商銀堅持其協商條件不肯退讓
    ，故協商已屬未成立云云，惟依首揭說明，債務人須經實質
    協商清償方案卻不成立者，始得聲請法院更生，本件依大眾
    商銀於原審提供之前置協商溝通內容所載（見原審卷第273
    頁），抗告人曾於99年9月2日以電話聯絡大眾商銀，並於接
    洽得知其清償方案未獲同意後，言明欲自行撤件再與銀行個
    別協商，大眾商銀遂於告知撤件效果並經抗告人表示了解後
    ，同意發給抗告人事由載為主動要求撤件之「視為未請求前
    置協商通知函」。嗣後抗告人並與台新國際商業銀行股份有
    限公司另成立個別協商，亦有台新國際商業銀行股份有限公
    司99年11月23日台新總債務協商部字00000000008號函附於
    原審卷內可稽，上情足徵抗告人撤回前置協商聲請，目的係
    為進行個別協商之申請，並非前置協商程序已確定不成立，
    況抗告人之前置協商既未踐行至實質不成立之階段，縱抗告
    人無力負擔大眾商銀提出之還款條件，其當可不予接受，進
    而使協商不成立，並無撤回協商聲請之必要。是本件抗告人
    與大眾商銀間之前置協商程序，確有未踐行完成之情形，原
    裁定認抗告人更生之聲請於法未合，駁回其更生聲請，即無
    不合。
四、綜上所述，抗告人之更生聲請，與本例第151 條第1 項所定
    要件不符，其聲請於法尚有未合，原裁定駁回抗告人更生之
    聲請，並無不當，抗告意旨指摘原裁定違誤不當，求予廢棄
    ，為無理由，應予駁回。
五、據上論結，本件抗告為無理由，依消費者債務清理條例第15
    條、民事訴訟法第495 條之1 第1 項、第449 條第1 項、第
    95條、第78條，裁定如主文。
中    華    民    國    100     年    2    月    9    日
                  民事第三庭  審判長法  官  陳財旺
                                    法  官  邱靜琪
                                    法  官  張紫能
以上正本證明與原本相符
本裁定除有涉及法律見解具有原則上之重要性者外，不得再為抗
告。
中    華    民    國    100     年    2    月    9    日
                                    書記官  蔡佳容